【裁判字號】    98,訴,3
【裁判日期】    980828
【裁判案由】    侵權行為損害賠償
【裁判全文】
臺灣宜蘭地方法院民事判決                 98年度訴字第3號
原      告  丙○○
訴訟代理人  陳炎琪律師
複代理人    黃英豪律師
被      告  乙○○
            甲○○
當事人間侵權行為損害賠償事件，本院於民國98年8月6日言詞辯
論終結，判決如下：
    主  文
被告應連帶給付原告新台幣肆佰拾伍萬元，及自民國九十七年
七月二十二日起至清償日止，按年息百分之五計算之利息。
訴訟費用由被告連帶負擔。
本判決於原告以新台幣壹佰肆拾伍萬元供擔保後，得假執行。但
被告如以新台幣肆佰拾伍萬元為原告供擔保，得免為假執行。
    事實及理由
一、原告主張：被告乙○○、甲○○與年籍不詳之訴外人林長生
    ，企圖以詐賭手法在大陸地區設局強盜財物，於民國96年5
    月間，被告乙○○向原告佯稱因原告對越南市場較熟悉，被
    告乙○○有意在越南設廠，而被告甲○○為大陸「匯豐塑膠
    公司」之最大股東，希冀原告考察上開公司工廠後，再由原
    告幫忙到越南找土地建廠。嗣被告乙○○、甲○○與原告於
    96年5月30日搭機前往大陸，同日被告乙○○帶原告至酒店
    飲酒。席間由不詳之人以不明藥物加入原告所飲用之酒類飲
    料，使原告不省人事，將原告帶至某民宅賭場內賭博。待原
    告清醒後，姓名年籍均不詳之大陸籍男子向原告表示原告賭
    輸人民幣97萬元，折合新台幣（下同）435萬元，要求原告
    給付賭債。不久被告乙○○至該民宅，向原告稱被告甲○○
    將其工廠設定抵押權予對方，遂要求原告在已填好內容之借
    據1張及面額各為145萬元之本票3張上簽名。嗣於96年6月1
    日原告與被告乙○○返台後，原告先將92萬元交予被告甲○○，於96年6月5日被告乙○○又強暴脅迫原告，至原告不能
    抗拒，原告又交付343萬元予被告乙○○，上情並經本院刑
    事庭第一審97年度訴字第48、253、305號判決在案，故原告
    主張被告乙○○、甲○○以故意強盜行徑，侵害原告之權利
    ，使原告受有435萬元之損害依共同侵權行為法則，被告應
    負連帶清償責任，並聲明：被告應連帶給付435萬元，及自
    起訴狀繕本送達翌日起至清償日止，按年息百分之5計算之
    利息。
二、被告答辯如下：
（一）被告乙○○方面：
      伊只是為自稱遭詐賭之原告處理賭債而已，其至大陸遭詐
      賭，實與伊無關：
    (1)原告於本院供稱：「去賭博是小姐帶去的。」等語，如原
      告當日飲酒後，已神智不清，則酒店小姐如何帶原告去賭
      博？其且陳稱：「我離開酒店的時候，乙○○和廠長沒有
      跟我在一起走。」等語，顯然原告係自行決定與酒店小姐
      前往賭場賭博，並非伊以強制手段或誘惑手段讓原告前往
      賭場，故有關詐騙賭博一節，係遭大陸歡場女子與大陸人
      士共設詐賭之騙局，此稽諸原告於刑事案件審理中亦稱：
      「我記得我有賭，但是玩贏還是玩輸，我不知道。」等語
      可知。又原告在酒店選擇女子時，無人可以確知原告會挑
      選何女子，更無法得知該女子會帶原告前往賭場賭博，係
      原告於賭場輸錢後，方打電話給伊，刑事原審僅憑原告一
      面之詞，而認原告未打電話給伊，被告係自行前往賭場，
      遽認其共犯詐賭，並無證據。又原告稱其飲酒不省人事，
      卻能自述與酒店女子單獨前往賭場，並記得賭博情形，卻
      稱不知輸錢云云，明顯不合常理，故刑事原審認原告在賭
      場賭博，係遭詐賭之情，要與事實不符。
    (2)原告積欠賭債，伊果無與大陸人士處理，則原告如何能自
      賭場離開？且證人即同赴大陸之友人黃朝政亦於刑事案件
      中證實，伊當時確有前往處理債務。故原告積欠賭場之賭
      債，自不能憑空消失，伊為原告處理賭債事實，並無所謂
      詐欺取財一事。至於刑事原審認被告有對原告恐嚇，並援
      引訴外人黃游阿莊之證詞資為佐證云云。惟查：黃游阿莊
      下班時間係在下午6點左右，如何能聽到下午4點發生之事
      ，兩者顯有矛盾，原告陳述之真實性即值懷疑，而黃游阿
      莊之證詞，又有如此大瑕疵，刑事原審遽認恐嚇，殊難令
      人甘服。
    (3)原告於97年2月5日刑事偵查時證稱：「…乙○○就帶我去
      間『匯豐塑膠公司』觀看，之後他又帶我去腳底按摩，再
      由他安排吃晚餐，餐後帶我去一間酒店，店名我不清楚，
      席間喝酒不到一小時，我便不省人事，後來，在我迷迷糊
      糊的時候，有一名大陸男子告訴我說我賭輸97萬元人民幣
      （合台幣435萬元）…對方向我謊稱是以撲克牌為賭具的
      。我被下迷藥迷昏後就不省人事，根本沒有參與賭博，這
      是他們設局詐騙我說我跟他們賭博賭輸給他們的。」等語
      （見97年2月5日原告刑事偵查筆錄），亦即原告無任何賭
      博行為，係昏迷醒來即被大陸人士告以原告參與賭博輸錢
      ，因此原告自認被詐欺。惟原告於刑事原審審判時，即推
      翻前詞，明白表示，確有賭博之行為，此稽諸刑事庭97年
      8月27日審判筆錄內載原告陳稱：「（審判長問：酒店離
      開時，你是否有帶小姐離開？）暈暈的，我不知道。」、
      「（問：不敢講，是因為你家人在庭後，還是不知道？）
      不敢講，因為有帶小姐。」、「（問：是小姐找你去賭博
      的？還是現場有人找你跟小姐一起出來去賭博？）是被小
      姐帶去的。」、「（問：現場的那個小姐跟乙○○有無熟
      識？酒店是何人挑的？酒店是乙○○安排的。（註：原告
      迴避小姐是誰挑選的重要關鍵問題，實則小姐是原告自行
      挑選的）」、「（問：離開酒店時，乙○○跟廠長有無跟
      你走？）沒有。」、「（問：是否知道要去那裡？）不知
      道…」、「…（問：在大陸時是賭什麼？你是看到什麼樣
      子的牌子？）忘記了，好像是撲克牌。」、「（問: 是你
      自己賭的，還是與別人合資賭博？）只有我一個人跟一個
      大陸男子對賭…。」、「（問：你喝醉了怎麼賭？）我記
      得我是有玩，但是玩贏還是玩輸我不知道。…」、「（問
      ：你適才說你認為你賭輸的，你認為你輸多少？）台幣
      435萬。」、「（問：為何知道是輸這個金額？你是否很
      清醒，因為你知道現場你輸4百多萬？）是到第2天時，才
      知道。」等語（見刑事庭第一審卷第132至136頁），可知
      原告是在大陸酒店小姐的帶領下前往賭博，而原告否認其
      賭博時係清醒狀態，原告知悉賭輸之金額為435萬是第2天
      清醒後才被告知云云，惟此與原告之朋友黃朝政之證詞不
      符；97年8月27日黃朝政刑事庭審判筆錄明載：「（問：
      原告有無清醒？）我看他是清醒的，乙○○問他，怎麼1
      個人跑來這邊賭，原告說他不知道，乙○○問他說賭輸多
      少，丙○○說輸4百多萬台幣，人民幣好像輸70幾還是90
      幾萬。」（見刑事庭第一審第140頁），依黃朝政之證詞
      明白表示，原告主動陳述賭輸4百多萬，全部過程原告是
      清醒的。另黃朝政亦證稱：「（問：乙○○在那邊做何事
      ？）直罵丙○○為何要賭博，原告說是玩的而已，不知道
      是賭博。…」、「…（問：有無問為何輸這麼多錢？）原
      告的意思是說跟對方的小姐是玩的而已不是賭博。」等語
      ，自上述黃朝政之證詞，可知原告是與其帶出場之酒店小
      姐玩撲克牌，只是原告認為是玩牌並非是賭博，而大陸方
      面說是賭博，此即是原告所稱的「詐賭」所在，惟此與伊
      並無所涉。原告賭博之對象係大陸之酒店小姐，且賭博過
      程，原告全程清醒，其輸錢是否遭詐賭，都尚有疑義，但
      原告捏造自己於賭博之過程全程意識不清楚，顯不足採信
      。
    (4)更何況，原告遭詐賭一節，確是出於原告之推測之詞，此
      稽原告於刑事案件中證稱：「（問：本件你怎麼會到警局
      製作筆錄？是警察找你？還是你去找警局報案？）當時我
      是看到報紙刊登，所以我認為我也有可能被騙，所以才找
      警方調查。」等語可知。再查，黃朝政亦證實當日在賭場
      ，確實有談妥股份讓給大陸人士才能離開，其陳述：「（
      問：在賭場的時候，廠長是怎麼跟賭場的人談好條件，而
      讓你們走？）共輸4百多萬，廠長的意思是說公司的股份
      給他們，就是替他還這條錢，才讓我們走。」、「（問：
      賭場是不是【因】廠長答應說用工廠抵押4百多萬才讓你
      們走？）是的，意思就是這樣。」等語可徵（見刑事第一
      審卷149頁），故伊確係以惠丰塑膠公司之股份讓與大陸
      人士，抵償欠款，原告始得離開賭場，並非是無對價離開
      賭場。
（二）被告甲○○方面：
      刑事部份已經上訴，並沒有騙原告錢，也沒拿到原告的錢
      。
三、兩造不爭執之事實：
（一）原告與被告乙○○、訴外人黃朝政於96年5月30日以至大
      陸看工廠為由共同前往大陸地區，並至東莞某酒店飲酒。
      其後原告再至某民宅，某不詳姓名大陸男子向其表示其參
      與賭博賭輸人民幣97萬元折合台幣435萬元，隨後被告乙○○及黃朝政到場，被告乙○○再致電工廠廠長林長生前
      往。翌日上午11時許，被告乙○○於下榻之匯美酒店房間
      內，向原告表示林長生已幫忙善後，將以被告甲○○之工
      廠股份抵押予對方，逐由原告簽立借據及面額145萬元之
      本票3紙。
（二）96年6月1日原告返台後交付92萬元予被告甲○○，96年6
      月5日被告乙○○再至原告位於宜蘭縣礁溪鄉○○路99之5
      號住處催討，原告乃向他人借款並與被告乙○○相約在合
      作金庫宜蘭分行見面，被告乙○○與另一名真實姓名年籍
      不詳綽號「阿生」之男子前往前開處所，由原告交出343
      萬，原告並收受被告乙○○所提出之前開借據及本票3紙
      。
四、本件之爭點乃為：(一)被告乙○○、甲○○與「林長生」等人
    是否共同設局詐賭並以不法方法令原告交付計435萬元？(二)
    原告請求被告連帶給付435萬元及法定遲延利息是否有理由
    ？本院之判斷如下：
（一）本院認為被告乙○○、甲○○與「林長生」等人確有共同
      設局詐賭並以不法方法令原告交付計435萬元之事實，理
      由如下：
    (1)被告乙○○於警詢中陳稱：惠丰公司伊有股份，大部分是
      暗股，倚靠被告甲○○股份，大部分是廠長林長生經營，
      伊投資30萬元，占10分之1，資本額約500萬元，工廠價值
      約6、700萬元新台幣。在飲酒中看原告跟酒店小姐玩骰子
      賭博飲酒，玩得很開心，大陸廠長告訴伊說工廠需要資金
      ，要帶去賭博試試手氣，其中意思就是要設局詐賭，詐騙
      他的錢財。當初提議現場有伊和廠長，在酒桌上提議的。
      本次大陸行吃飯飲酒由廠長出錢，3人出國的機票是由伊
      去買。賭博翌日廠長說賭輸的事他已經處理好了，當場有
      伊、廠長、黃朝政及原告在場簽借據，借據後來在合作金
      庫宜蘭分行，對方（即原告）給伊300多萬元，伊便將借
      據還給原告。96年6月1日返國後，伊陪同原告至礁溪鄉農
      會領90萬元，另連同原告身上2萬元，共計92萬元，由伊
      載原告至被告甲○○所經營之檳榔攤，伊與被告甲○○一
      人一半，因為他知道這件事，其他343萬元，伊取得後當
      場交給阿生，廠長說這些錢拿到大陸塑膠工廠投資等語（
      參見宜蘭縣政府警察局警刑偵二字第0971101832號卷第42
      頁背面以下）；被告甲○○則於警詢中陳稱：伊與被告乙○○各分得46萬元，伊與匯豐塑膠公司的廠長交情並不是
      很好，因為投資關係交惡，該工廠價值約300萬人民幣，
      這件事伊是事後從被告乙○○口中知道這是一個圈套，用
      來詐取原告的金錢，因為伊本身與大陸工廠有投資關係，
      所以伊在整件事情中是扮演大陸工廠賭博輸錢工廠遭人質
      押，因為伊本身又是該工廠投資人，為取信被害人，進而
      向被害人索討債務等語（參見宜蘭縣政府警察局警刑偵二
      字第0971101832號卷第51頁以下）。足認被告乙○○確有
      與「林長生」共同詐賭原告之情事。
    (2)被告乙○○雖辯稱：其於警詢中之陳述，並非其意思云云
      ，然而，其除於警詢中為上述之陳述外，亦有被告甲○○
      於警詢中之陳述可互為佐證。此外，依證人即事後參與協
      調之游三郎於警詢中證稱：伊居間協調，被告乙○○說他
      在大陸替原告支付賭債，伊要求打折處理，被告乙○○不
      肯，說是替原告代墊，不是跟原告賭博，沒有打折的空間
      等語（參見宜蘭縣政府警察局警刑偵二字第0971101832號
      卷第28頁）；其復於偵查中證稱：被告乙○○表示他已經
      幫原告還給大陸人，所以他現在要跟原告拿這筆錢等語（
      參見台灣宜蘭地方法院檢察署97偵字第1112號卷第21頁）
      。顯然被告乙○○於催討債務時，亦表明伊自己為原告代
      償賭債而成為原告之債權人，原告應如數返還與伊云云，
      果若如此，被告乙○○又何需於96年6月1日偕同原告至被
      告甲○○所經營之檳榔攤交付92萬元？甚且被告2人再予
      平分92萬元？被告乙○○一下向原告陳稱係以被告甲○○
      之塑膠公司抵押予大陸人，一下又稱係自己代墊賭款，其
      與被告甲○○間如何代墊款項之詳情，被告所陳顯然不相
      一致，難信有此事存在，更況且，原告與該塑膠公司毫無
      淵源及瓜葛，與被告2人亦難認有特殊親誼，實無法想像
      ，被告2人為何願以自己公司股份抵押予大陸人；對照下
      ，原告於本院進行當事人訊問時陳稱：伊在農會領92萬元
      ，被告乙○○說錢是他叔叔的（指被告甲○○），所以伊
      就將錢給甲○○等語。可合理解釋被告甲○○於警詢中所
      稱：「伊在整件事情中是扮演大陸工廠賭博輸錢工廠遭人
      質押，因為伊本身又是該工廠投資人，為取信被害人，進
      而向被害人索討債務。」乙節，足認原告之主張，確屬真
      正。
    (3)被告甲○○雖辯稱：伊沒有騙原告錢云云，其並於刑事案
      件中辯稱：伊是在原告返國後才知悉云云。惟核，被告甲○○於96年6月1日在其所經營檳榔攤與被告乙○○附和演
      出收受原告所交付之92萬元，又因其知悉此一詐騙計畫，
      為繼續取得原告之信任，進而使原告交付其餘款項，被告
      乙○○亦使被告甲○○分配取得其中之46萬元，被告甲○○之作為，顯因而增加犯罪之力量，與被告乙○○於犯罪
      完成後，始予幫助之「事後幫助」之情形有間，其應為侵
      權行為之幫助人，應負共同侵權行為人之責任。
    (4)至於被告乙○○否認其有對原告恐嚇討債之行為，並以黃
      游阿莊於刑事案件證稱其恐嚇原告情節顯然不可採為論據
      乙節，茲因被告乙○○與「林長生」等人共同設局詐賭，
      被告甲○○並幫助以不法方法令原告交付金錢之行為，已
      堪認定，其等侵權行為已然完成，本院即毋庸再予認定被
      告乙○○有無於事後並以恐嚇方法取得不法金錢之事實，
      附此敘明。
（二）按故意或過失，不法侵害他人之權利者，負損害賠償責任
      。數人共同不法侵害他人之權利者，連帶負賠償責任。造
      意人及幫助人，視為共同行為人。民法第184條第1項前段
      、第185條第1項前段、第2項定有明文。原告主張，被告2
      人上開行為係共同故意不法侵害原告之權利，應負連帶賠
      償責任，應屬有據。又查，原告因被告之侵權行為，受有
      435萬元之損害，其請求被告連帶如數給付，核有理由。
五、綜上所述，原告本於侵權行為法則，請求命被告連帶給付
    435萬元及自起訴狀繕本送達翌日即97年7月22日起至清償日
    止，按年息百分之5計算之利息，即無不合，應予准許。
六、原告陳明願供擔保，聲請宣告假執行，核無不合，並為求衡
    平，爰酌定相當擔保金額准許為假執行及免為假執行。
七、訴訟費用負擔之依據：民事訴訟法第78條、第85條第2項。
中    華    民    國    98    年    8     月    28    日
                  臺灣宜蘭地方法院民事庭
                      法  官  郭淑珍
正本與原本無異。
如對本判決上訴，應於判決送達後20日內向本院提出上訴狀（需
附繕本）。
中    華    民    國    98    年    8     月    31    日
                      書記官  林慶生


司法院資訊處製作；財團法人民間司法改革基金會備份。
